【裁判字號】    97,家訴,37
【裁判日期】    970423
【裁判案由】    宣告分別財產制
【裁判全文】
臺灣臺北地方法院民事判決              97年度家訴字第37號
    原      告  甲○○
                            樓.
    訴訟代理人  王如玄律師
                李晏榕律師
                謝孟璇律師
    被      告  乙○○
                            6.
    代  理  人  陳正磊律
上列當事人間請求宣告改用分別財產制事件，本院於中華民國97
年4月16日言詞辯論終結，判決如下：
    主    文
准原告與被告改用夫妻分別財產制。
訴訟費用由被告負擔。
    事實及理由
一、原告起訴主張略以：兩造係夫妻，婚後在台北市○○路127
    號5 樓共同生活，婚後被告時常離家，不告知行蹤，並自95
    年5 月18日起再度離家，至此兩造分居已逾六個月，被告並
    自離家一年後，事先未經得原告同意，竟將該不動產出售，
    原告不得已，只得經得被告同意，搬至台北市○○路○ 段
    150 巷2 號大樓第22樓（頂樓）暫時落腳，情況甚為窘迫，
    萬不得已乃依民法第1010條第2 項規定，請求法院宣告兩造
    為分別財產制等語。
二、被告則以：請求駁回原告之訴。兩造沒有分居，原告仍同住
    同一棟大樓等語資為抗辯。
三、得心證之理由：
（一）按民法親屬編業於91年6 月26日修正，修正後第1010條規
      定，於民法親屬編施行後修正前已結婚者，亦適用之。原
      條文第5 款所定之期間 (修正後改為同條第2 項)， 在修
      正前已屆滿者，其期間為屆滿，未屆滿者，以修正前已經
      過之期間與修正後之期間合併計算。民法親屬編施行法第
      6 條第2 項定有明文。是本件兩造結婚雖在前開法律修正
      之前，但原告於上開法律修正後，依修正之民法第1010條
      第2 項之規定，請准宣告兩造夫妻財產制改為分別財產制
      ，其程序上應無不合，先此敘明。
（二）民法第1010條第2 項後段規定「夫妻難以維持共同生活不
      同居已達六個月以上，法院得因夫妻之一方請求，宣告改
      用分別財產制」，係於91年6 月26日修正，修正前本項原
      係列於同條第1 項第5 款，而舊法第1010條第1項 第5 款
      之規定，係於74年6 月3 日修正時所增列。當時修正增列
      之立法理由，乃因「如夫妻感情破裂，不能繼續維持家庭
      共同生活，且事實上不同居已達六個月以上時，如原採法
      定財產制或分別財產制以外之約定財產制者，茲彼此既不
      能相互信賴，自應准其改用分別財產制，俾夫妻各得保有
      其財產所有權、管理權及使用收益權，減少不必要之困擾
      ，爰增列第5 款規定，以應事實上之需要。」（參見陳棋
      炎、黃宗樂、郭振恭三人合著，民法親屬新論，第175 頁
      ）。再觀諸民法第1010條第2 項文義，其所指夫妻難於維
      持共同生活，不同居已達六個月以上為由，聲請法院宣告
      改用分別財產制之當事人，並不以其就分居逾六個月之事
      實無可歸責原因者為限（參見台灣高等法院93年度家上字
      第165 號、92年度家上字第210 號民事判決意旨），故兩
      造分居究可歸責於誰，毋庸審酌。
（三）關於本件爭執之要點在於兩造是否自95年5 月18日起即未
      有同居而逾六個月？關於此點，原告主張被告自95年5 月
      18日起即搬離健康路住處，迄今兩造未曾同居，質之被告
      雖對已搬離健康路住處不予爭執，惟以現在兩造仍住在同
      層樓置辯。
（四）經本院於97年1 月10日親至台北市○○路○ 段150 巷2 號
      大樓現場履勘，發現原告係居住於該大樓第22層樓之閣樓
      上，而被告僅置有床鋪，此為兩造所不爭執。並經被告指
      引，發現被告在大樓第10樓之營業處所內，亦置有床鋪及
      簡單衣物，被告對兩造並未共同生活乙節，未有爭執。
（五）本院並依據原告之子張峰凌之證述情節「約95年4 、5 月
      間，父親慢慢沒有回到父母原來住處 (健康路住處)， 偶
      而回家也是趁母親回娘家時，幾乎不回來睡，根據我的判
      斷，父親不可能長期住在信義路大樓22樓，因為三、四月
      間我來這裡時還沒有看到這張床... 。」，顯見兩造不同
      居之期間逾六個月，自不因被告是否在該大樓上置有床鋪
      或偶有回該床鋪睡覺而有不同，且被告現已離開該大樓第
      22樓住處，更顯見兩造已無共同生活之實，本院復斟酌兩
      造之生態環境與家庭動力關係，認兩造間確有難於維持共
      同生活已達六個月以上。
四、本院審酌上情及兩造之夫妻感情、目前相處現況，認原告依
    民法第1010第2 項後段之規定，請求宣告兩造改用分別財產
    制，核屬有據，應予准許。
五、本件事證已臻明確，兩造其餘之攻擊、防禦方法，即無一一
    論述之必要
六、結論：本件原告之訴為有理由，並依民事訴訟法第78條，判
    決如主文。
中    華    民    國    97    年    4     月  23      日
                  家事庭法  官  彭南元
以上正本係照原本作成。
如對本判決上訴，須於判決送達後20日之不變期間內，向本院提
出上訴狀。
中    華    民    國    97    年    4     月  23      日
                        書記官  尹遜言


司法院資訊處製作；財團法人民間司法改革基金會備份。
